臺灣高等法院臺南分院刑事判決　　　 95年度交上易字第713號
上　訴　人　臺灣臺南地方法院檢察署檢察官
上　訴　人
即　被　告　乙○○
上列上訴人因被告過失傷害案件，不服臺灣臺南地方法院95年度
交易字第77號中華民國95年11月16日第一審判決（起訴案號：臺
灣臺南地方法院檢察署95年度偵字第7821號），提起上訴，本院
判決如下：
    主  文
上訴駁回。
    事  實
一、乙○○於民國（下同）九十四年十二月一日凌晨五時三十五
    分許，無照（其駕駛職照於九十一年三月七日被永久吊銷）
    駕駛牌照號碼ＮＶ─196號營業用小客車，沿台南市○○路
    ○段，由北向南行駛，途經該西門路與新興路交岔路口時，
    本應注意車前狀況，並隨時採取必要之安全措施及應注意其
    方向之燈號為閃光黃燈，而閃光黃燈表示「警告」，車輛應
    減速接近，注意安全，小心通過。且依當時之情形，天候晴
    、有晨光、柏油路面乾燥無缺陷、視距良好，客觀上並無其
    不能注意之情事。適有甲○○○沿台南市○○路○段由西向
    東徒步穿越行人穿越道。乙○○竟疏於注意車前狀況，且未
    注意應依閃光黃燈之警示減速慢行，仍貿然以四十公里左右
    之時速行駛，待發現甲○○○時已閃煞不及，而撞及甲○○
    ○，致甲○○○倒地，受有頭部外傷併硬腦膜下出血、頭皮
    下血腫、右側脛骨高丘骨折等傷害。
二、案經甲○○○訴由台南市警察局第六分局報請台灣台南地方
    法院檢察署檢察官偵查起訴。
    理  由
一、程序部分：訊之被告乙○○對於起訴之犯罪事實均坦承不諱
    ，並當庭表示認罪，而經本院裁定以簡式審判程序加以審理
    ，則依據刑事訴訟法第二百七十三條之二、同法第一百五十
    九條第二項之規定，不適用傳聞法則有關限制證據能力之相
    關規定，合先敘明。
二、上揭犯罪事實，業據被告乙○○於警詢、原審及本院審理中
    坦承不諱，核與告訴人甲○○○指訴之情節相符。此外，並
    有道路交通事故調查報告表（一）、（二）、道路交通事故
    現場圖各一份、告訴人甲○○○受傷之診斷證明書二份暨現
    場之蒐證照片四張附卷可資佐證。被告雖謂告訴人不走天橋
    亦有疏失云云。惟查行人穿越道路，於設有行人穿越道、人
    行天橋或人行地下道者，必須經由行人穿越道、人行天橋或
    人行地下道穿越，不得在其一百公尺範圍內穿越道路，道路
    交通安全規則第一百三十四條第一款定有明文，是如果該穿
    越之地方同時設有行人穿越道、人行天橋或人行地下道，或
    同時設有其中二種，則行人自可選擇其中一種穿越。查肇事
    地點設有行人穿越道及人行天橋，而告訴人係二十一年十二
    月十七日出生，其於車禍發生時，僅差十六日就七十三歲，
    以告訴人之高齡當然不便行走人行天橋，其選擇行走行人穿
    越道復無違規，自難認其不走人行天橋亦有疏失。又告訴人
    之子即證人王志輝於原審九十五年九月二十一日審理時雖證
    稱：「當初他（被告）來成大醫院告訴我，他在跑夜車（輪
    夜班，開計程車），要我不要報案，後來就沒有再來探視我
    母親了」等語（見原審第36頁），而認為被告當時係開計程
    車營業，惟被告否認其當時係開計程車營業，辯稱其是向朋
    友吳健祥借用而已，當時車上沒有載送乘客等語。證人吳健
    祥於九十五年十一月二日原審審理時證稱：「ＮＶ─196 號
    營業用小客車原是我租的、」、「是我借給他使用。」、「
    那時候我要休息，他借車要去買下酒小菜。」、「他沒有借
    該車去營業。」等語（見原審第58─59頁）。查車禍發生當
    時，被告並未載客，且被告又非以開計程車為業，而依證人
    吳健祥上開證言，亦未能證明被告借用該車是為營業載客，
    自不能以被告當時駕駛該車即謂其係以駕駛為業務之人。
三、按汽車行駛時，駕駛人應注意車前狀況，並隨時採取必要之
    安全措施；汽車行駛至交岔路口，其行進應遵守燈光號誌之
    指示，道路交通安全規則第第九十四條第三項、第一百零
    二條第一項第一款分別定有明文。又閃光黃燈表示「警告」
    ，車輛應減速接近，注意安全，小心通過，道路交通標誌標
    線號誌設置規則第二百十一條第一項第一款亦定有明文。查
    被告乙○○於駕車時自應注意遵守上開規定，且當時情形天
    候晴、有晨光、柏油路面乾燥無缺陷、視距良好，有上開道
    路交通事故調查報告表（一）可稽，客觀上並無被告不能注
    意之情形，詎其竟疏於注意車前狀況，且未注意應依閃光黃
    燈之警示減速慢行，而貿然以四十公里左右之時速行駛，以
    致在上開交岔路口之行人穿越道上，撞及正沿西門路一段由
    東向西徒步穿越行人穿越道之告訴人甲○○○，致甲○○○
    受有頭部外傷併硬腦膜下出血、頭皮下血腫、右側脛骨高丘
    骨折等傷害，其有過失，灼然至明。本件車禍肇事責任經檢
    察官送臺灣省臺南區車輛行車事故鑑定委員會鑑定結果亦同
    ，有該會95年6月7日臺南區950437號鑑定意見書一份附卷可
    按。據上，足證被告之過失行為與告訴人受有上開傷害間，
    並有相當因果關係。綜上所述，事證明確，被告之過失犯行
    洵堪認定。
三、核被告乙○○所為，係犯刑法第二百八十四條第一項前段之
    過失傷害罪。又汽車駕駛人，無駕駛執照駕車、酒醉駕車、
    吸食毒品或迷幻藥駕車、行駛人行道或行經行人穿越道不依
    規定讓行人優先通行，因而致人受傷或死亡，依法應負刑事
    責任者，加重其刑至二分之一，道路交通管理處罰條例第86
    條第1項定有明文。被告無駕駛執照駕車，業據其供承在卷
    ，其駕駛執照因另案肇事，於九十一年三月七日被永久吊銷
    ，有交通部公路總局嘉義區監理所麻豆監理站95年9月1日嘉
    監麻字第0950102877號函附卷可憑，且其又於行經行人穿越
    道時不依規定讓行人優先通行，因而致告訴人受傷，應依上
    開規定加重其刑。
四、刑法新舊法比較：按行為後法律有變更者，適用行為時之法
    律。但行為後之法律有利於行為人者，適用最有利於行為人
    之法律，刑法第二條第一項定有明文又比較時應就罪刑有關
    之共犯、未遂犯、想像競合犯、牽連犯、連續犯、結合犯，
    以及累犯加重、自首減輕暨其他法定加減原因（如身分加減
    ）與加減例比等一切情形，綜其全部罪刑之結果而為比較。
    查被告行為後，刑法已於九十四年二月二日修正公布，並於
    九十五年七月一日生效施行。茲比較本案所涉新舊刑法：
（一）累犯部分：修正後刑法第四十七條規定「受徒刑之執行完
      畢，或一部之執行而赦免後，五年以內故意再犯有期徒刑
      以上之罪者，為累犯，加重本刑至二分之一。」；而被告
      行為時，刑法第四十七條第一項規定「受徒刑之執行完畢
      ，或一部之執行而赦免後，五年以內再犯有期徒刑以上之
      罪者，為累犯，加重本刑至二分之一。」，依新修正後之
      刑法第四十七條第一項之規定，將過失犯罪排除於累犯適
      用之外，限制以「故意」再犯者為限，雖累犯規定之修正
      ，並非犯罪構成要件或刑罰之變更，但因被告犯行是否需
      論以累犯，顯已影響行為人刑罰加重與否之法律效果，自
      屬法律有變更。查被告於九十年間曾因公共危險案件，經
      法院判處有期徒刑一年確定，並於九十一年十月八日縮刑
      執行完畢，有上開臺灣臺南地方法院檢察署刑案資料查註
      紀錄表及臺灣高等法院被告前案紀錄表可稽。被告於執行
      完畢後，雖於五年內再犯本件有期徒刑以上之罪，惟係出
      於過失再犯本件有期徒刑以上之罪，依新法已將過失犯排
      除累犯之適用，自以依新法之規定對被告較有利。
（二）罰金部分：刑法第三十三條第五款關於「罰金：一元以上
      」之規定，修正公布為「罰金：新台幣一千元以上，以百
      元計算」，刑法法定本刑中列有罰金者，其法定最低度罰
      金因之提高，涉及科刑規範變更，自有新舊法比較之必要
      ，比較結果，以舊法有利於行為人，應適用舊法規定，定
      其罰金部分之法定刑。
（三）綜合比較上開法定刑之加減原因，以適用修正後刑法累犯
      、罰金之規定，較有利於被告，自應依刑法第二條第一項
      但書規定，應適用較有利於被告之裁判時法即新法之規定
      ，不論以被告累犯，並一體適用之。
（四）易科罰金部分：修正前之刑法第四十一條第一項前段原規
      定：「犯最重本刑為五年以下有期徒刑以下之刑之罪，而
      受六個月以下有期徒刑或拘役之宣告，因身體、教育、職
      業、家庭之關係或其他正當事由，執行顯有困難者，得以
      一元以上三元以下折算一日，易科罰金」，上開易科罰金
      之折算標準，依修正前罰金罰鍰提高標準條例第二條前段
      之規定（因刑法有關易科罰金、易服勞役折算標準已提高
      ，故該條例於九十五年五月十七日以總統華總一義字第09
      500069791號令修正公布予以刪除第2條條文，並自九十五
      年七月一日施行），就其原定數額提高為一百倍折算一日
      ，依舊刑法第四十一條易科罰金之折算標準，原均應以銀
      元三百元折算1日，即以新台幣九百元折算為一日；惟新
      刑法第四十一條第一項前段已修正為：「犯最重本刑為五
      年以下之刑之罪者，而受六個月以下有期徒刑或拘役之宣
      告者，得以新臺幣一千元、二千元或三千元折算一日，易
      科罰金」。經依比較修正前後之易科罰金折算標準，以舊
      法較有利於被告，自應適用修正前刑法第四十一條第一項
      前段規定為易科罰金之折算標準。（此部分可與前揭部分
      割裂適用，有最高法院95年第8次刑事庭會議決議參照）
三、原審認被告罪證明確，因予適用道路交通管理處罰條例第八
    十六條第一項、刑法第二條第一項、第二百八十四條第一項
    前段、（修正前）第四十一條第一項，罰金罰鍰提高標準條
    例第一條前段、（廢止前）第二條，並審酌被告之品行非佳
    ，有傷害、賭博及三次公共危險之前科，有臺灣臺南地方法
    院檢察署刑案資料查註紀錄表、臺灣高等法院被告前案紀錄
    表在卷可憑，被告有三次公共危險之前科而於本件駕車仍不
    注意遵守交通規定行駛，顯然缺乏悔改之心，並審酌被告生
    活狀況勉強、受有高中肄業之教育智識程度、告訴人受傷之
    程度非輕、本件車禍係因被告過失所造成、被告事後尚未與
    告訴人成立民事和解等一切情狀，爰量處有期徒刑五月，並
    諭知易科罰金之折算標準，以示懲戒。本院經核原判決認事
    用法，並無不合，量刑亦稱允當。檢察官上訴意旨，仍認被
    告係駕駛該營業小客車營業，應論以業務過失傷害等語，指
    摘原判決不當；被告上訴意旨指摘原判決量刑過重，均無理
    由，應予駁回。
據上論斷，應依刑事訴訟法第三百六十八條、第二百七十三條之
一，判決如主文。
本案經檢察官蘇南桓到庭執行職務。
中　　華　　民　　國　　96　　年　　4　　月　　24　　日
                  刑事第二庭    審判長法　官  葉居正
                                      法　官  吳森豐
                                      法　官  吳勇輝
以上正本證明與原本無異。
不得上訴。
　　　　　　　　　　　　　　　　　　　書記官  李良倩
中　　華　　民　　國　　96　　年　　4　　月　　24　　日
附錄本案論罪科刑法條全文：
中華民國刑法第284條
因過失傷害人者，處6月以下有期徒刑、拘役或5百元以下罰金，
致重傷者，處1年以下有期徒刑、拘役或5百元以下罰金。
從事業務之人，因業務上之過失傷害人者，處1年以下有期徒刑
、拘役或1千元以下罰金，致重傷者，處3年以下有期徒刑、拘役
或2千元以下罰金。
